【裁判字號】    99,易,17
【裁判日期】    990402
【裁判案由】    詐欺
【裁判全文】
臺灣高雄地方法院刑事判決               99年度易字第17 號
公  訴  人  臺灣高雄地方法院檢察署檢察官
被      告  丙○○
上列被告因詐欺案件，經檢察官提起公訴（98年度偵字第27710
號），被告就犯罪事實為有罪之陳述，本院合議庭裁定由受命法
官獨任以簡式審判程式審理，判決如下：
    主    文
丙○○幫助犯詐欺取財罪，處有期徒刑參月，如易科罰金，以新
臺幣壹仟元折算壹日。
    事    實
一、丙○○（原名謝文欽）預見提供己有金融帳戶之存簿、金融
    卡、密碼等資料，有遭他人利用作為詐騙工具之可能，竟仍
    不違其本意，基於幫助詐欺取財之未必故意，於民國97年5
    月初某日（起訴書誤載為97年4 月20日），在高雄市○○路
    與廣州街口之麥當勞，將其所有、合作金庫商業銀行新興分
    行帳戶（帳號：0000000000000 ）之存簿、金融卡、密碼、
    印鑑章，交付予詐騙集團成員呂德政（由臺灣屏東地方法院
    檢察署檢察官另案偵辦中），以此方式幫助該詐騙集團為詐
    欺取財犯行時，方便取得贓款及掩飾犯行不易遭人查緝。而
    該詐欺集團成員於取得丙○○前開存簿、金融卡、密碼及印
    鑑章後，旋即基於詐欺取財之犯意聯絡，於97年5 月7 日下
    午5 時30分許，以電話聯絡乙○○詐稱：其於雅虎奇摩網站
    之轉帳設定錯誤，要求依指示操作提款機，以更改原設定之
    付款方式云云，致乙○○因而陷於錯誤，於當日晚上10時許
    ，依詐騙集團成員指示操作自動櫃員機，因而匯款新臺幣（
    下同）共計10萬元至丙○○上開帳戶內。嗣乙○○發覺受騙
    而報警處理，經警循線查悉上情。
二、案經高雄縣政府警察局桃園分局報告臺灣高雄地方法院檢察
    署檢察官偵查起訴。
    理  由
壹、程序方面：
    本件被告丙○○所犯係死刑、無期徒刑、最輕本刑為3 年以
    上有期徒刑以外之罪，其於審判程序中就被訴事實為有罪之
    陳述，經告知簡式審判程序之旨，並聽取公訴人及被告之意
    見後，本院依刑事訴訟法第273 條之1 第1 項之規定，裁定
    由受命法官獨任進行簡式審判程序。
貳、實體方面：
一、認定犯罪事實所憑之證據及理由
  (一)上開犯罪事實，業據被告於本院審理中坦承不諱；又被害人
    乙○○遭詐騙因而匯款至被告前開帳戶之經過，亦經證人乙
    ○○證述明確，此外，並有合作金庫銀行匯款執據、受理刑
    事案件報案三聯單、被告上開帳戶開戶資料等件附卷可佐（
    見偵一卷第9 頁～第13頁、第16頁），足認被告自白應與事
    實相符，堪可採信。
  (二)次按刑法上之故意，可分為直接故意與不確定故意，所謂「
    不確定故意」，係指行為人對於構成犯罪之事實，預見其發
    生而其發生並不違背其本意者，刑法第13條第2 項定有明文
    。又按幫助犯之成立以行為人主觀上認識被幫助者正欲從事
    犯罪或係正在從事犯罪，即具有幫助故意，並不以行為人確
    知被幫助者係犯何罪名為必要。而金融機構存簿、金融卡、
    印鑑章僅係供人作為存款、提款、匯款或轉帳之工具，本身
    並無經濟或交易之價值，且一般人在正常情況下，均得自行
    申辦金融帳戶領得存簿、金融卡及印鑑使用，並無特定身份
    之限制，如無特殊理由，實無使用他人金融資料之理；而金
    融帳戶之金融卡密碼亦事關個人財產權益之保障，其專有性
    甚高，除非本人或與本人有親密關係者，難認有何理由可自
    由流通使用，是一般人均有妥為保管及防止他人任意使用之
    認識，縱特殊情況偶須交付他人使用，亦必深入瞭解用途及
    合理性，始予提供，且該等專有物品如落入不明人士手中，
    而未加以闡明正常用途，極易被利用為與財產有關之犯罪工
    具，此為吾人依一般生活認知所易於體察之常識，而有犯罪
    意圖者，非有正當理由，竟徵求他人提供帳戶，客觀上可預
    見其目的，係供為某筆資金之存入後再行領出之用，且該筆
    資金之存入及提領過程，係有意隱瞞其行為人真實身份曝光
    之用意，一般人本於一般認知能力均易於瞭解，且邇來利用
    不實名目詐取金錢之犯罪類型層出不窮，該等犯罪多數均係
    利用人頭帳戶作為出入帳戶，並經媒體廣為披載，被告為72
    年12月16日出生，有其年籍資料在卷，並自承第一次工作經
    驗係在14歲時，其後並曾在餐廳、養生館任職（見本院易字
    卷第37頁），智識、經驗均臻成熟，對於前揭事項，自難諉
    為不知，其任意將帳戶存簿、金融卡、密碼、印鑑章交付予
    他人使用，顯已預見其所交付之上開帳戶資料，可能遭詐欺
    集團用以作為詐欺取財之不法目的使用，且上開帳戶實際上
    被利用為詐欺使用結果之發生，亦不違背其本意，均堪認定
    。
  (三)綜上，本件事證已臻明確，被告幫助詐欺犯行足以認定，應
    予依法論科。
二、論罪科刑：
    按刑法上之幫助犯，係對於犯罪與正犯有共同之認識，而以
    幫助之意思，對於正犯資以助力，而未參與實施犯罪之行為
    者而言。是以，如未參與實施犯罪構成要件之行為，且係出
    於幫助之意思提供助力，即屬幫助犯，而非共同正犯。被告
    將上開銀行帳戶之存簿、金融卡、密碼、印鑑章，提供予不
    詳人士使用，使詐欺集團得基於詐欺取財之犯意，向乙○○
    詐取財物，固如上述，惟被告單純提供帳戶供人使用之行為
    ，並不等同於向被害人施以欺罔之詐術行為，且亦無證據證
    明被告有參與詐欺取財犯行之構成要件行為，參照前述說明
    ，自應論以幫助犯，而非共同正犯，是核被告丙○○所為，
    係犯刑法第30條第1 項前段、第339 條第1 項之幫助詐欺取
    財罪，爰依刑法第30條第2 項之規定，按正犯之刑減輕之。
    爰審酌被告前無犯罪之前科紀錄，素行尚佳，有臺灣高等法
    院被告前案紀錄表1 份附卷可參（見本院易字卷第3 頁），
    其提供合作金庫商業銀行新興分行帳戶資料供他人非法使用
    ，助長詐欺集團遂行犯罪，造成犯罪偵查困難，致使此類犯
    罪手法層出不窮，嚴重危害交易秩序與社會治安，並造成被
    害人乙○○10萬元之財產損害，兼衡其犯罪之動機、方法、
    生活狀況，及犯後坦承犯行，已有悔意之犯後態度等一切情
    狀，量處有期徒刑3 月，並諭知如主文所示之易科罰金折算
    標準，以資儆懲。
據上論斷，應依刑事訴訟法第299 條第1 項前段、第273 條之1
第1 項、第284 條之1 ，刑法第339 條第1 項、第30條、第41條
第1 項前段，刑法施行法第1 條之1 第1 項、第2 項前段，判決
如主文。
本案經檢察官甲○○到庭執行職務。
中    華    民    國    99    年    4     月    2     日
                刑事第十八法庭   法  官     王  琁
上正本證明與原本無異
如不服本判決應於收受本判決後10日內向本院提出上訴書狀，其
未敘述上訴理由者，並得於提起上訴後10日內向本院補提理由書
狀（均須按他造當事人之人數附繕本）「切勿逕送上級法院」。
中    華    民    國    99    年    4     月    2     日
                                 書記官     黃國忠
中華民國刑法第339條
（普通詐欺罪）
意圖為自己或第三人不法之所有，以詐術使人將本人或第三人之
物交付者，處 5 年以下有期徒刑、拘役或科或併科 1 千元以下
罰金。
以前項方法得財產上不法之利益或使第三人得之者，亦同。
前二項之未遂犯罰之。

司法院資訊處製作；財團法人民間司法改革基金會備份。
